臺灣臺中地方法院民事判決　九十三年度簡上字第二二九號
　　上　訴　人　得雅農業產品有限公司
　　法定代理人　甲○○
　　被　上訴人　保證責任南投縣名間鄉菇菌類生產合作社
　　法定代理人　丙○○
　　訴訟代理人　乙○○
右當事人間請求給付貨款事件，上訴人對於中華民國九十三年六月十一日本院臺中簡
易庭九十三年度中簡字第一○八四號第一審判決提起上訴，本院於民國九十三年十二
月十日言詞辯論終結，判決如左：
    主      文
原判決關於命上訴人給付被上訴人超過新台幣參萬壹仟玖佰捌拾貳元及自民國九十三
年四月十七日起至清償日止，按週年利率百分之五計算之利息部分，及該部分假執行
之宣告，暨訴訟費用之裁判（除確定部分外）均廢棄。
右廢棄部分，被上訴人在第一審之訴及假執行聲請均駁回。
第一、二審訴訟費用（除確定部分外）由被上訴人負擔。
    事實及理由
壹、聲明：
  一、上訴人方面：
    (一)原判決超過新台幣（下同）三萬一千九百八十二元及自民國（下同）九十三年
      四月十七日起至清償日止之利息部分廢棄。
    (二)右廢棄部分駁回被上訴人第一審之訴。
  二、被上訴人方面：駁回上訴人之上訴。
貳、陳述：
  一、上訴人方面：
    (一)本件兩造間成立之買賣契約，係經由被上訴人（即原告）之業務即證人丁○○
      負責與上訴人（即被告）接洽，包括關於貨品單價之決定。查上訴人實際僅應
      給付原告九十二年八月份貨款七千七百四十八元、九十二年九月份貨款二萬四
      千二百三十四元，合計三萬一千九百八十二元。
    (二)被上訴人於原審所附貨單收據影本，有關於上訴人有簽收以及量的部分不爭執
      ，但主張其上皆未註記各項貨品之單價，「售價」欄亦係被上訴人自行記載，
      而未經兩造確認且與約定不符合，是不能據以計算兩造貨品買賣之金額。又被
      上訴人於原審所提「南投名間進銷存」即有關本件貨款之計算明細內容，此係
      由被上訴人片面製作，並未經兩造簽名確認真實性，且屬電腦列印資料，可隨
      時更動，自難認為與真實相符。
    (三)據上訴人所提進貨單上之「進價」，是上訴人向被上訴人進貨後，給下游廠商
      核銷價格後，依該價格決定向被上訴人進貨之價格，因農產品之價格，是依據
      品質來認定，上訴人向被上訴人所買得之貨品，係較低之品質，所以價格當然
      比較低，上訴人賣給下游廠商之價格，也大概都是個位數，所以對於被上訴人
      之計價方面，才會都是個位數，而且由被上訴人之出貨單，並沒有註記單價，
      證明價格確實是以上訴人出貨之價格來填寫。
    (四)上訴人否認曾收到被上訴人所提報價單傳真，並主張證人丁○○庭呈之生鮮產
      品報價單上記載之價格非兩造之交易價格，蓋比對其上之單號與送貨單上之單
      號及規格、數量均不同，雖證人丁○○確實有提被上訴人與其他人交易之價格
      給上訴人，但上訴人本身並不是直接的銷售單位，只是代銷單位，所以報價單
      上不會是上訴人同意之進貨價格，而只是上訴人參考之售價而已。
    (五)證人丁○○與被上訴人間之關係、協議，上訴人不清楚，但本件之報價都是經
      過證人丁○○之同意，所以被上訴人之成本價多少，與上訴人無關，而證人丁
      ○○為推銷商品，售價多少錢，則由雙方磋商決定。本件依證人王啟安、戊○
      ○上開陳述，價格是以上訴人之進貨單為準，而證人丁○○庭呈之生鮮產品報
      價單上記載之價格是被上訴人九月一日之成本價，上訴人是在八月十九日進貨
      ，該價格表上訴人沒有見過，否認其真正。
    (六)證據：提出南投名間進銷存一件、名間鄉菇菌生產合作社九十二年八月份、同
      年九月份付款明細表各一件、得雅農產品有限公司九十二年八月份、同年九月
      份進貨單各一件、峻瑩企業股份有限公司九十二年十月份付款明細表、出貨單
      各一件、得雅農產品有限公司進貨單一件、榮洲食品股份有限公司銷貨單一件
      、合豐食品行銷貨憑單一件、聯興商號出貨單一件、金泰豐企業有限公司銷貨
      單一件、迪偉聖企業有限公司出貨單一件（均為影本）為證，並聲請傳訊證人
      丁○○。
  二、被上訴人方面：除與原審判決書所載者相同茲予引用外，補稱：
    (一)本件交易期間，丁○○確實是被上訴人公司之業務人員，與上訴人公司接洽的
      人，確實是丁○○。
    (二)被上訴人於出貨前就有傳真報價單給上訴人，上訴人沒有意見後，被上訴人才
      會出貨，故主張貨物之金額應以被上訴人所提報價單為準。至上訴人所提進貨
      單之單價，金額只有幾塊錢而已，與市場行情差距太大。
    (三)證據：援用原審之立證方法。
參、兩造不爭執事實：
    上訴人於九十二年八月、九月間，經由被上訴人之業務人員丁○○之接洽，先後
    多次向被上訴人購買嫩薑、杏鮑菇及金針菇等貨品，對於被上訴人於原審所附貨
    單收據，上訴人有簽收以及數量的部分，兩造均不爭執。
肆、兩造爭執事項：
    貨品單價為何？即是否應以被上訴人於原審所提之報價單為準？
伍、本院判斷：
  一、按民事訴訟法第二百七十七條規定：「當事人主張有利於己之事實者，就其事
      實有舉證之責任。但法律別有規定，或依其情形顯失公平者，不在此限。」而
      就請履行債務之訴，除被告自認原告所主張債權發生原因之事實外，應先由原
      告就其主張此項事實，負舉證之責任，必須證明其為真實後，被告於其抗辯事
      實，始應負證明之責任，此為舉證責任分配之原則（最高法院四十三年台上字
      第三七七號判例意旨參照）。本件被上訴人係基於買賣契約之法律關係，起訴
      請求上訴人給付貨款，而對於上訴人有向被上訴人購買貨品及購買之數量，上
      訴人均不爭執，自應認被上訴人之主張為真。然上訴人對於系爭貨品之單價為
      何既有爭執，依法自應由被上訴人就系爭貨品之單價負舉證之責，合先敘明之
      。
  二、茲就兩造爭執系爭貨品單價問題說明如下：
    (一)就系爭貨品之單價為何，依被上訴人所提之貨單收據，因僅記載品名及數量，
      就單價為何，則未記載，故此單貨單收據自不無法充當貨品單價之證據，自不
      待言。至於被上訴人於原審所提之報價單固有單價之記載，然因該報價單係被
      上訴人所單方片面製作，其上並無上訴人方面之簽名認證，則該報價單之記載
      既為上訴人所否認知情，自亦不得執以認定被上訴人所主張之貨品單價為真。
    (二)又證人丁○○固到庭證稱：「我就是負責把被上訴人的貨品，用實物陳列給上
      訴人看，再由上訴人決定是否合用，我也會拿報價單給上訴人看，報價單上面
      會有單價、規格，上訴人有合意後，上訴人會決定我報價的價格是否能夠接受
      ，如果不能接受，上訴人會要求降價，並且會告訴我金額，針對該降價的要求
      ，我會回報被上訴人（合作社的菇農），讓他們決定是否願意接受，如果願意
      接受，我就會回報給上訴人（電話答覆）。而如果上訴人要訂貨，我都會要求
      要用傳真，這樣會比較確切。上訴人傳真給我的資料都會註明品名、規格、數
      量，至於單價則不會記載，通常都是以我報價單所載的售價為準。報價單也都
      是每月一日、十一日、二十一日變更一次。‧‧‧因為我本身無權就賣給上訴
      人的價格，做最後的決定，都是上訴人決定價格，告訴我之後，我再回報給菇
      農，由菇農決定是否要出貨，我會給客戶的利益，就是他們有特價期間，我們
      可以提供某些產品以成本價賣給上訴人，但是該事實，我並沒有告知上訴人。
      又上訴人所附的進貨單上的進價，與我報價單的價格有很大的落差，這樣的價
      格太低，根本就是不可能的事情。例如一百五十克的巴西蘑菇，上訴人進價寫
      十七元，但合作社向菇農的進價成本最低就要四十五元，經分類、包裝後，賣
      給上訴人的價格才要六十元，本件上訴人所提的進貨單上所載的十七元，顯然
      不可能。另外其他的菇類價格，有些只有個位數，不可能會這麼低。否認上訴
      人有與我協商過這樣的價格。」等語。然證人即上訴人之員工王啟安、戊○○
      二人亦到庭證稱：「我是上訴人公司的採購，負責各品項的採購，本件的採購
      是丁○○自己到我們公司來推薦，我與戊○○都有接洽處理，丁○○有拿幾個
      樣品給我們看，雙方合意後就購買，為合意的內容就是關於品名、規格、數量
      ，至於價格部分，原則上會事先以電話聯絡丁○○，如果同意，我們就把品名
      、數量給丁○○，他們會出貨，丁○○給我們資料，通常上面是沒有報價的，
      價格都是由我、戊○○與丁○○電話聯絡好之後才出貨的。價格通常是丁○○
      先提出，我們再提我們可以接受的價格，丁○○同意後，我們就會敲定，本件
      上訴人與丁○○配合的時間大約只有一個月，所以價格方面沒有頻繁的變動。
      丁○○出貨時，並沒有記載單價，我們進貨後，就會記載單價在公司的進貨單
      上面，該進貨單上面的單價，都是我或戊○○與丁○○敲定後出貨才記載上去
      的，至於我們向被上訴人只有傳真品名及數量，但是並沒有單價」等語。是觀
      諸上開證人之陳述，可知就系爭貨品之單價，均係由丁○○與上訴人之員工共
      同聯絡決定之，然就本件系爭貨品之單價究應以何者為真，陳述相異，而證人
      復分別係兩造所屬從業人員，證言難免各為其主而有所偏。惟無論如何，依一
      般交易常態，出賣人與買受人決定貨品單價出貨，除雙方原本即有合意外（此
      合意應由出賣人證明之），出賣人本應於出貨單上記載品名、數量與單價，藉
      以供日後請款之依據，然證人丁○○所稱之報價單均無上訴人方面之簽名同意
      ，故本件丁○○所為陳述，亦不足以證明被上訴人所主張之貨品單價已獲得上
      訴人方面之同意，亦即，證人丁○○所為之證言尚難執為對被上訴人有利之認
      定。
    (三)被上訴人與證人丁○○固主張被上訴人農產品產銷班之價格表有記載被上訴人
      方面之成本價，故有關出售之價格，不可能低於該價格，上訴人所主張之單價
      明顯偏低云云。然查農產品之價格，原本因出賣當時之產量、貨品之品質、採
      收保存期限等問題之不同而異其價格，本件被上訴人所出售與上訴人方面之農
      產品品質為何，現已無法證明，故該產銷班之價格表充其量亦僅係被上訴人製
      作該表期間之參考資料而已，仍不足以充當本件貨品單價之證明，附予敘明。
    (四)綜上所述，本件就系爭貨品之單價，被上訴人既無法舉證以實其說，而上訴人
      就本件被上訴人請求之系爭貨物數量，其貨款金額在三萬一千九百八十二元之
      範圍內予以自認，則被上訴人既未能舉證證明本件貨物得請求之貨款總價超過
      上開金額，故本件被上訴人基於買賣關係，得向上訴人請求之貨款應為三萬一
      千九百八十二元，其逾此部分之請求，即屬無據，應予駁回。
  三、從而，本件被上訴人基於買賣之法律關係，請求上訴人給付貨款三萬一千九百
      八十二元，及自九十三年四月十七日起至清償日止，按週年利率百分之五計算
      之利息部分，為有理由，應予准許，原審就此部分所為上訴人敗訴之判決，洵
      無不合。至於逾該金額部分，被上訴人本不得對上訴人有所主張，原審就該部
      分所為上訴人敗訴之判決，於法即有違誤，上訴人求予廢棄改判，經核並無不
      合，其上訴為有理由，此部分爰由本院予以廢棄改判如主文第一、二項所示。
陸、據上論結，本件上訴為有理由，依民事訴訟法第四百三十六條之一第三項、第四
    百五十條、第七十八條，判決如主文。
中　　　華　　　民　　　國　　九十三　　年　　 十二　　 月　　二十四　　日
                                    臺灣臺中地方法院民事第三庭
~B審判長法官　張瑞蘭
~B法　　　官　陳卿和
~B法　　　官　李悌愷
右正本證明與原本無異。
本判決不得上訴。
中　　　華　　　民　　　國　　九十三　　年　　 十二　　 月　　二十四　　日
~B法院書記官
